臺灣高等法院刑事判決　　　　　　　　　　　　　九十一年度上訴字第一二六五號
　　上　訴　人
　　即　被　告　甲○○
右上訴人因偽造文書等案件，不服臺灣板橋地方法院九十一年度易字第四九七號，中
華民國九十一年三月二十二日第一審判決（起訴案號：臺灣板橋地方法院檢察署九十
年度偵字第一○九○三號）提起上訴，本院判決如左：
    主  文
上訴駁回。
    事  實
一、甲○○於民國（下同）八十八年間因過失傷害案件，經臺灣板橋地方法院判處有
    期徒刑四月，上訴台灣高等法院後經判決駁回確定，並於八十八年十月二十六日
    執行完畢，猶不知悔改，其與洪明要（經判決確定）均明知自民國（下同）八十
    九年七月一日起，台北市政府將垃圾清潔規費改採隨袋徵收之方式，台北市民處
    理丟棄一般之廢棄物，應使用台北市政府環境保護局（以下稱台北市環保局）委
    託特定廠商製造印有「台北市專用垃圾袋」、「台北市政府環境保護局製」等文
    字，及如附表所示台北市環保局所享有之商標圖樣及服務標章（由台北市環保局
    向經濟部智慧財產局申請註冊，專用期限自九十年五月一日起至一百年四月三十
    日止）之專用垃圾袋，依特約足以為表示業經隨袋繳納垃圾清潔規費，始得送交
    台北市環保局清潔人員清運之證明。甲○○明知洪明要所販售之印有相同於上開
    字樣及圖樣，未貼防偽封籤之大型、中型、小型垃圾袋，均係偽造之垃圾袋，竟
    基於意圖為自己不法之利益及欺騙他人之概括犯意，自九十年五月間某日起，以
    每包新台幣（下同）七十元之價格（不分大中小型一律售價七十元），連續在台
    北縣中和市○○路某處向洪明要購入上開偽造之垃圾袋數次，即連續在台北市區
    以每包一百五十元至二百元不等之價格販售予不知情之商店負責人，供裝填垃圾
    持交台北市環保局清潔人員，使台北市環保局清潔人員陷於錯誤、而誤認該等垃
    圾業經隨袋繳納垃圾清潔規費，而提供清運垃圾之服務，足以生損害於台北市政
    府垃圾清潔規費收取之確實性。嗣於同年六月二十一日下午二十時四十分許，甲
    ○○在台北縣中和市○○街十六巷口正欲以每包一百二十元之價格販售上開仿冒
    之垃圾袋予友人鄭怡婷（另案經台灣士林地方法院檢察署檢察官偵查起訴）時，
為警當場查獲，並於甲○○駕駛之車號ＣＶ－一八五九號自小客車後車廂內起出
    仿冒之垃圾袋共計八十五包（含大型四十七包、超大型十包、中型二十八包）。
二、案經台北市政府警察局移送台灣板橋地方法院檢察署檢察官偵查起訴。
    理  由
一、訊據被告甲○○固不否認販賣上開偽造之垃圾袋予鄭怡婷時為警查獲等情，惟辯
    稱：伊只賣予鄭怡婷一次，並未賣給其他人，嗣改稱原是要送給朋友用，因知那
    是犯法，所以不敢拿去賣云云。然查右揭事實，已據被告甲○○於警訊、偵查中
    、原審坦承不諱，核與同案共同被告洪明要之供述情節相符。又如附表所示之商
    標圖樣及服務標章，係台北市政府環保局向經濟部智慧財產局申請註冊並享有專
    用權限，亦有經濟部智慧財產局函件及服務標章、商標註冊證影本可參，又有經
    警自被告甲○○所駕駛之自小客車後座查獲之偽造台北市專用垃圾袋八十五包（
    大型四十七包、超大型十包、中型二十八包），扣案可證。而扣案之垃圾袋係偽
    造品，亦經台北市政府環境保護局鑑定結果，認上開垃圾袋之文字印刷、袋身色
    澤幾與真品雷同，而被告非屬台北市政府環境保護局簽約許可之專用垃圾袋販售
    商，其垃圾袋包裝之外包封，均無防偽標籤，與該局所供之台北市專用垃圾袋大
    、小每包均貼有專用防偽標籤之包裝方式不同，且貨品來源不清，認定所查獲之
    專用垃圾袋均屬偽造無誤，復有台北市政府環境保護局鑑定函二紙附卷可稽，被
    告上開自白與事實相符，被告事後翻異前詞，顯屬避就推諉之詞，不足採信。本
    件事證明確，被告犯行，堪以認定。
二、被告甲○○販賣上開偽造之垃圾袋上印有「臺北市專用垃圾袋」、「臺北市政府
    環境保護局製」等字樣，依特約足以為表示業經隨袋繳納垃圾清潔規費，始得送
    交台北市環保局清潔人員清運之證明，係屬刑法第二百二十條第一項之準公文書
    。被告販賣印有上開標示一定用意之證明及如附表所示之商標、服務標章圖樣之
    偽造垃圾袋，並使購買垃圾袋之不特定人，因而獲得清運垃圾服務之不法利益，
    核其所為，係犯刑法第二百十六條、第二百二十條第一項、第二百十一條之行使
    偽造準公文書罪、刑法第三百三十九條第二項之詐欺得利罪及商標法第六十三條
    販賣仿冒商標商品之罪。被告先後多次之上開犯行，時間緊接，犯罪構成要件各
    自相同，顯係基於概括犯意而反覆為之，應依刑法第五十六條連續犯之規定，各
    論以一罪，並加重其刑。被告係一行為而觸犯上開行使偽造準公文書及販賣仿冒
    商標商品罪，為想像競合犯，依刑法第五十五條之規定，從一重之行使偽造準公
    文書罪處斷，公訴人認係有方法結果之牽連關係，尚有誤會；又被告所犯行使偽
    造準公文書罪與詐欺得利罪間有方法結果之牽連關係，應依刑法第五十五條牽連
    犯規定，從一重之行使偽造準公文書罪處斷。被告甲○○於八十八年間因過失傷
    害案件，經判處有期徒刑四月確定，並於八十八年十月二十六日執行完畢，有台
    灣高等法院檢察署刑案紀錄簡覆表在卷可參，其於五年內再犯有期徒刑以上之本
    罪，為累犯，應依刑法第四十七條之規定，遞加重其刑。
三、原審適用商標法第六十三條、第六十四條，刑法第十一條前段、第五十六條、第
    二百十六條、第二百二十條第一項、第二百十一條、第三百三十九條第二項、第
    五十五條、第四十七條，罰金罰鍰提高標準條例第一條前段，並審酌被告之犯罪
    動機、以上開手段謀取非法利益、危害台北市政府垃圾費隨袋徵收之確實性，及
    犯後尚能坦承犯行，尚有悔意等一切情狀，量處有期徒刑一年四月，並就扣案之
    偽造垃圾袋八十五包宣告沒收，其認事用法，均無不合，量刑亦屬允當，被告上
    訴意旨：僅賣予鄭怡婷一次，原審量刑過重云云，並無理由，應予駁回。
據上論斷，應依刑事訴訟法第三百六十八條，判決如主文。
本案經檢察官費玲玲到庭執行職務。
中      華      民      國      九十一      年    六    月    二十六    日
                              臺灣高等法院刑事第十三庭
                                  審判長法  官  李  春  地
                                        法  官  鄧  振  球
                                        法  官  盧  彥  如
右正本證明與原本無異。
如不服本判決應於收受送達後十日內向本院提出上訴書狀，其未敘述上訴之理由者並
得於提起上訴後十日內向本院補提理由書（均須按他造當事人之人數附繕本）。
                                        書記官  柳  秋  月
中      華      民      國    九十一    年      六      月     二十八   日
附錄本案論罪科刑法條全文
商標法第六十三條
明知為前條商品而販賣、意圖販賣而陳列、輸出或輸入者，處一年以下有期徒刑、拘
役或科或併科新臺幣五萬元以下罰金。
中華民國刑法第三百三十九條
意圖為自己或第三人不法之所有，以詐術使人將本人或第三人之物交付者，處五年以
下有期徒刑、拘役或科或併科一千元以下罰金。
以前項方法得財產上不法之利益或使第三人得之者，亦同。
前二項之未遂犯罰之。
刑法第二百十一條
偽造、變造公文書，足以生損害於公眾或他人者，處一年以上七年以下有期徒刑。
刑法第二百十六條
行使第二百十條至第二百十五條之文書者，依偽造、變造文書或登載不實事項或使登
載不實事項之規定處斷。
刑法第二百二十條
在紙上或物品上之文字、符號、圖畫、照像，依習慣或特約，足以為表示其用意之證
明者，關於本章及本章以外各罪，以文書論。
錄音、錄影或電磁紀錄，藉機器或電腦之處理所顯示之聲音、影像或符號，足以為表
示其用意之證明者，亦同。
稱電磁紀錄，指以電子、磁性或其他無法以人之知覺直接認識之方式所製成之紀錄，
而供電腦處理之用者。
      附  表：
┌───────┬───────┬────────┬──────────┐
│服務標章圖樣  │  註冊號數    │    專用期間    │      專用商品      │
├───────┼───────┼────────┼──────────┤
│              │0000000│九十年五月一日起│商標法施行細則第四十│
│              │一    │至一百年四月三十│九條第四十類        │
│              │              │日止            │                    │
├───────┼───────┼────────┼──────────┤
│商標圖樣      │  註冊號數    │    專用期間    │      專用商品      │
├───────┼───────┼────────┼──────────┤
│              │0000000│九十年六月一日起│商標法施行細則第四十│
│              │五            │至一百年五月三十│九條第十六類        │
│              │              │一日止          │                    │
└───────┴───────┴────────┴──────────┘
